臺灣嘉義地方法院交通事件裁定　　　　　　　　　　　94年度交聲字第22號
原處分機關　交通部公路總局嘉義市監理站
異　議　人　甲○○　民國58年.
即受處分人
上列受處分人因違反道路交通管理處罰條例案件，對於交通部公
路總局嘉義市監理站93年12月9日所為之裁決（嘉監義字第裁70
─Ｚ00000000號、嘉監義字第裁70─7693Ａ0011號裁決書），聲
明異議，本院裁定如下：
    主    文
原處分撤銷。
甲○○不罰。
    理  由
一、原處分機關略以：受處分人甲○○，於民國93年1月4日凌晨
    1時17分許，因其所有之車號9Ｆ─0920號自用小客車，在國
    道一號公路南下111.7公里處，因：(一)、行速160公里，限速
    100公里，超速60公里（此部分受處分人未聲明異議）；(二)
    、二輛以上之汽車共同在道路上競駛之違規事實，為內政部
    警政署國道公路警察局第二警察隊員警依法逕行舉發，受處
    分人於93年10月21日提出陳述未收到通知單及採證照片，經
    向原舉發機關查證，國道公路警察局第二警察隊遂於93年11
    月26日以公警二交訴字第0930002584號函復本站略云：該違
    規通知單暨採證照片已於93年2月12日妥投，有掛號郵件收
    件回執為證，本站於93年12月13日以93嘉監義四字第01315
    號函復異議人，本案經函警方查覆已依法送達，異議人未依
    道路交通管理事件處理細則第24條規定於期限內到案告知駕
    駛人，爰依道路交通管理處罰條例第85條第3項規定處罰汽
    車所有人即異議人，另既以逾指定應到案日期 (93年2月17
    日）30日以上，爰依道路交通管理處罰條例第33條及第43條
    第3項規定按違反道路交通管理事件統一裁罰基準掣開93年
    12月9日嘉監義字第裁76—Ｚ00000000號裁決書處罰鍰新台
    幣96000元並吊銷駕駛執照，3年內不得考領，同案另依同條
    例第43條第4項前段吊扣該車牌照3個月部分，本站另掣93
    年12月9日以嘉監義字第裁76—7693Ａ0011裁決書裁處吊扣9
    Ｆ─0920車牌照3個月，依法並無不合等語。
二、受處分人甲○○則以：違規通知單經舉發單位查明，業已於
    93年2月12日由其舅舅代領，且因確有超速行駛，故僅就共
    同競駛部分聲明異議，對於超速部分未聲明異議，並堅決否
    認在道路上與他車競駛，並陳稱舉發單位僅以固定式測速照
    相之相片判定與他車競駛，實無讓人信服之證據及法條，爰
    聲明異議云云。
三、本件汽車駕駛人甲○○，對於上述時、地超速行駛之違規事
    實坦承不諱，惟堅決否認有何競駛之事實，經查：
  (一)甲○○於上揭時地，駕駛9Ｆ─0920號自用小客車，行經
      國道一號南下111.7公里處，因「行速160公里，限速100
      公里，超速60公里」之違規事實，經內政部警政署國道公
      路警察局第二警察隊以雷達測速查獲舉發等情，業據查獲
      之警員謝文強證述明確，核與詹政翰於本庭調查時所述相
      符，並有舉發照片、舉發違反道路交通管理事件通知單、
      裁決書、內政部警政署國道公路警察局第二警察隊93年12
      月26日公警二交訴字第0930002584號函各一份在卷可稽，
      是甲○○確有如舉發違反道路交通管理事件通知單所載之
      汽車駕駛人，行駛於高速公路，而不遵管制之規定超速行
      駛之違規事實，固堪認定。
  (二)然按法院受理交通事件，準用刑事訴訟法之規定，道路交
      通管理處罰條例第89條前段定有明文，是最高法院76年台
      上字第4986號判例「認定犯罪事實所憑之證據，雖不以直
      接證據為限，間接證據亦包括在內，然而無論直接證據或
      間接證據，其為訴訟上之證明，須於通常一般之人均不致
      有所懷疑，而得確信其為真實之程度者，始得據為有罪之
      認定，倘其證明尚未達到此一程度，而有合理之懷疑存在
      而無從使事實審法院得有罪之確信時，即應由法院為諭知
      被告無罪之判決。」揆諸前開說明，法院於審理行為人違
      反道路交通管理處罰條例案件，當踐行完畢調查證據之程
      序後，為事實之認定時，如就原處分機關所認定之行為人
      違規之事實仍有合理之訴訟上懷疑，而無法確信行為人確
      有該當於道路交通管理處罰條例各該處罰條文之構成要件
      事實時，此際即應依訴訟上之待證事實「倘有懷疑，則從
      被告之利益作解釋」之證據法則，作對受處分人有利之認
      定。
  (三)本件原舉發機關係以卷附舉發照片二幀，認定本件有二車
      於道路上競駛之情形，而觀諸卷附舉發照片二幀可知：當
      時車牌號碼8Ｌ─2577號自用小客車與受處分人詹政翰所
      有之車牌號碼9Ｆ─0920用小客車，係於同一車道順序經
      過，測速照相時並無任何併行、超車之行為，亦非出現在
      同一舉發照片上，而二車分別係該日凌晨1時17分49秒以
      時速173公里、凌晨1時17分50秒以時速160公里行駛；而
      以前開二車速、經過時間換算，二車汽車間距（計算方式
      ：以前車車速乘上前後車通過測速定點之時間差，即得後
      車經過測速定點時前車已經行駛之距離）約為48公尺（
      173公里÷60÷60×1秒＝0.0000000），則汽車駕駛人甲
      ○○駕駛之車輛與車牌號碼8Ｌ─2577號自用小客車車間
      距離尚有48公尺之遠，故該二車輛係各自超速經過違規地
      點，並無前後超車、併行之情，且前車速度仍較後車為快
      ，甚難僅因連接二輛車均超速行駛即遽認其等有競駛之事
      實，且原舉發機關既無法提出錄影帶或光碟以資證明汽車
      駕駛人甲○○有與8Ｌ─2577號自用小客車競駛之情事，
      則前揭照片只能認定汽車駕駛人甲○○車速過快有超速之
      違規事實，而不能以此逕認汽車駕駛人甲○○有競駛之違
      規行為，參之異議人之前車即8Ｌ─2577號自用小客車因
      共同競駛經舉發、裁罰後，該受處分人向台灣彰化地方法
      院交通法庭聲明異議，該交通法庭於93年12月23日以93年
      度交聲更字第22號裁定「原處分撤銷，二輛以上汽車在道
      路上競駛部分不罰」，有該裁定在卷可按。此外，復查無
      其他積極證據足資證明汽車駕駛人甲○○有競駛之違規事
      實，則本件尚未達到毫無合理懷疑而得確信其為真實之程
      度，自難僅憑卷附舉發照片二紙，即認定汽車駕駛人甲○
      ○有競駛之違規事實。
四、綜上，原處分機關認受處分人有違規競駛，而裁處受處分人
    甲○○罰鍰，吊銷駕駛執照，3年內禁考，並吊扣牌照3個月
    ，惟汽車駕駛人甲○○既無競駛之違規行為，已如前述，其
    並未違反道路交通管理處罰條例第43條第3項、第4項之規定
    ，原處分機關不察，遽對受處分人甲○○為前開裁決，即難
    認為允當，應認異議人甲○○之異議為有理由，自應由本院
    將原處分撤銷，而為不罰之諭知，以資適法。
五、據上論斷，應依道路交通管理處罰條例第87條第2項、道路
    交通案件處理辦法第20條前段裁定如主文。
中    華    民    國    94    年    2    月    25    日
                交通法庭  法  官  沈  福  財
上列正本證明與原本無異。
如不服本裁定，應於裁定送達後五日內向本院提出抗告狀（應附
繕本）。
中    華    民    國    94    年    2    月    25    日
                          書記官  賴  琪  玲
